【裁判字號】    95,訴,680
【裁判日期】    950830
【裁判案由】    偽造文書
【裁判全文】
臺灣士林地方法院刑事判決               95年度訴字第680號
公  訴  人  臺灣士林地方法院檢察署檢察官
被      告  乙○○
上列被告因偽造文書案件，經檢察官提起公訴（94年度偵字第
6316號），本院訊問被告後，被告為有罪之陳述，本院合議庭裁
定認本件宜由受命法官獨任進行簡式審判程序，判決如下：
    主  文
乙○○行使偽造私文書，足以生損害於他人，處有期徒刑月，
如易科罰金，以銀元佰元即新臺幣玖佰元折算壹日。信用卡簽
帳單存根聯上偽造之「甲○○」署押壹枚沒收。
    事  實
一、乙○○基於意圖為自己不法所有之概括犯意，先後於：(一)民
    國91年6 月間某日，在甲○○位於臺北市北投區○○○路○
    段481 號4 樓住處房間內，竊得甲○○所有之台新國際商業
    銀行股份有限公司（下稱台新銀行）信用卡l 張（卡號：
    0000000000000000號）。旋於91年6 月25日，持該信用卡，
    偽以甲○○名義，至臺北市中山區○○○路504 號l 樓亞航
    旅行社，刷卡消費新臺幣（下同）l,1340元，並在簽帳單上
    偽簽甲○○署名，再將偽造完成之簽帳單交付予旅行社人員
    而行使之，致該旅行社人員陷於錯誤而提供旅遊服務予乙○
    ○，乙○○因此詐得免付費之不法旅遊服務，足以生損害於
    甲○○本人及台新銀行對於信用卡管理之正確性。(二)91年9
    月間某日，在甲○○服務之臺北市大安區某眼鏡行倉庫內，
    竊得甲○○之誠泰商業銀行股份有限公司（下稱誠泰銀行）
    金融卡l 張（帳號：000000000000號）。旋於91年9 月25日
    ，將上開金融卡插入不詳地點之自動提款機內，擅自輸入提
    款密碼，偽以金融卡合法使用人身分之不正方法提領存款，
    使誠泰銀行陷於錯誤，經由自動提款機給付現金2,000 元予
    乙○○。(三)91年10月間某日，復在上開甲○○住處房間內，
    竊得甲○○之萬泰商業銀行股份有限公司（下稱萬泰銀行）
    之現金卡l 張（卡號：000000000000號），嗣連續於附表所
    列時間，將上開萬泰銀行現金卡插入不詳地點之自動提款機
    操作，偽以現金卡合法使用人身分之不正方法預借現金，使
    萬泰銀行陷於錯誤，經由各自動提款機給付如附表之金額。
二、案經臺北縣政府警察局蘆洲分局報請臺灣士林地方法院檢察
    署檢察官偵查起訴。
    理  由
一、上揭犯罪事實，業據被告乙○○於本院準備程序及審理時坦
    承不諱，核與被害人甲○○於警詢、偵查中指述之情節相符
    明確，此外，復有台新銀行信用卡帳單、萬泰銀行客戶現金
    卡交易明細表、誠泰銀行存摺存款對帳單及被告書寫之字據
    在卷可稽，是本案事證已臻明確，被告犯行堪以認定，應依
    法論科。
二、論罪科刑：
  (一)按「簽帳單」係持卡人所簽署，用以證明所消費之金額，並
    同意依照信用卡使用規定，一經使用或訂購物品，均應按所
    示之全部金額，付款予發卡銀行之文書，屬於持卡人所製作
    之私文書（最高法院91年度臺上字第4531號判決意旨參照）
    。核被告所為，係犯刑法第320 條第1 項之普通竊盜罪、第
    216 條、第210 條之行使偽造私文書罪、刑法第339 條第2
    項詐欺得利罪、第339 條之2 第1 項之不正利用自動付款設
    備詐欺罪。又按刑法第320 條第1 項、第339 條第2 項、第
    339 條之2 第1 項之罪，其罰金刑之貨幣單位於被告行為時
    原係銀元，且其中刑法第320 條第1 項、第339 條第2 項應
    適用罰金罰鍰提高標準條例第1 條之規定，亦即應按各該具
    體條文制定或修正之先後，定其提高之倍數。惟被告行為後
    ，刑法施行法增訂第1 之1 條，於95年6 月14日經總統公布
    ，並自同年7 月1 日起施行，該條規定：「中華民國94年1
    月7 日刑法修正施行後，刑法分則編所定罰金之貨幣單位為
    新臺幣。94年1 月7 日刑法修正時，刑法分則編未修正之條
    文定有罰金者，自94年1 月7 日刑法修正施行後，就其所定
    數額提高為30倍。但72年6 月26日至94年1 月7 日新增或修
    正之條文，就其所定數額提高為3 倍」，而被告所犯刑法第
    320 條第1 項、第339 條第2 項之罪，有罰金刑之處罰，且
    自24年7 月1 日公布施行後，即未再修正，依增訂刑法施行
    法第1 之1 條之規定，其罰金以新臺幣為單位，數額應提高
    30 倍 ，此與修正前之罰金以銀元為單位，適用罰金罰鍰提
    高標準條例之結果應提高10倍者相較（新臺幣與銀元之比例
    為1 ：3 ，換算結果，亦為30倍），修正前之相關規定對被
    告並無較不利之情形；另被告所犯第339 條之2 第1 項之罪
    ，係於86年10月8 日增訂公布，依前開刑法施行法第1 之1
    條規定，其罰金之單位應改為新臺幣，且其數額應提高為3
    倍，此與修正前之罰金以銀元為單位相較（新臺幣與銀元之
    比例為1 ：3） ，修正前之相關規定對被告亦無較不利之情
    形。又被告在簽帳單上偽造甲○○署押之行為，係偽造簽帳
    單文書之部分行為；又其偽造上開文書後復持以行使，偽造
    私文書之低度行為應為行使之高度行為所吸收，均不另論罪
    。
  (二)被告上開3 次竊盜犯行及多次不正利用自動付款設備詐欺犯
    行間，各時間緊接，各犯罪手法相同，並各觸犯構成要件相
    同之罪，顯係各基於概括犯意分別反覆為之。被告行為後，
    刑法第56條連續犯之規定，業於94年1 月7 日修正公布刪除
    ，並於95年7 月1 日施行，則被告之犯行，因行為後新法業
    已刪除連續犯之規定，此刪除雖非犯罪構成要件之變更，但
    顯已影響行為人刑罰之法律效果，自屬法律有變更，經比較
    新、舊法之結果，應以修正前有關連續犯之規定，對被告較
    為有利。
  (三)再查被告行為後，於前述時間公布、施行之刑法，業已刪除
    第55條關於牽連犯之規定。本件被告連續3 次竊取被害人之
    信用卡、提款卡、現金卡後，持竊得之信用卡盜刷消費詐得
    免付費之旅遊服務，又持竊得之提款卡、現金卡至自動提款
    機詐領現金，其所犯之連續竊盜罪，分別與行使偽造私文書
    罪、詐欺得利罪及連續以不正方法利用自動付款設備詐欺罪
    間，具有牽連犯之關係，依修正前即行為時法律之規定，應
    從一重之行使偽造私文書罪處斷；依修正後之刑法既已刪除
    牽連犯之規定，則所犯上述各罪應依數罪併罰之規定分論併
    罰，比較新舊法之規定，應以修正前之規定較有利於被告。
  (四)又修正前刑法第41條第1 項前段規定：「犯最重本刑為5 年
    以下有期徒刑以下之刑之罪，而受6 個月以下有期徒刑或拘
    役之宣告，因身體、教育、職業、家庭之關係或其他正當事
    由，執行顯有困難者，得以1 元以上3 元以下折算1 日，易
    科罰金。」，另修正前罰金罰鍰提高標準條例第2 條（於95
    年7 月1 日修正刪除）規定，就其原定數額提高為100 倍折
    算1 日，則本件被告行為時之易科罰金折算標準，最高得以
    銀元300 元折算1 日，經折算為新臺幣後，應以新臺幣900
    元折算為1 日；惟95年7 月1 日修正公布施行之刑法第41條
    第1 項前段則規定：「犯最重本刑為5 年以下有期徒刑以下
    之刑之罪，而受6 個月以下有期徒刑或拘役之宣告者，得以
    新臺幣1000元、2000元或3000元折算1 日，易科罰金。」，
    比較修正前後之易科罰金折算標準，應以修正前之規定較有
    利於被告。
  (五)按有關新舊法之比較，應就罪刑有關之共犯、未遂犯、想像
    競合犯、牽連犯、連續犯、結合犯，以及累犯加重、自首減
    輕暨其他法定加減原因（如身分加減）與加減例等一切情形
    ，綜其全部罪刑之結果而為比較（最高法院95年第8 次刑事
    庭會議決議參照），是經本院綜合前述比較結果，認本案適
    用修正前之相關刑罰法律，對被告較為有利，依刑法第2 條
    第1 項段之規定，自應適用被告行為時即修正前之法律予以
    論科。從而，被告3 次竊盜犯行及多次不正利用自動付款設
    備詐欺犯行，應分別依修正前刑法第56條之規定認屬連續犯
    ，論以一罪，並加重其刑；另被告所犯之連續竊盜罪、行使
    偽造私文書罪、詐欺得利罪及連續以不正方法利用自動付款
    設備詐欺罪間，應依修正前刑法第55條規定，認具有牽連犯
    之關係，從一重之行使偽造私文書罪處斷。
  (四)爰審酌被告正值壯年，本應自食其力，妥善運用金錢，竟為
    滿足私人消費需求，竊取他人財物並盜領現金、盜刷信用卡
    ，顯然缺乏尊重他人財產權觀念，並危害金融交易秩序，惡
    性非輕，惟念及被告犯後坦白承認犯行，並承諾每月還款新
    臺幣2,000 元，且已獲告訴人甲○○之諒解等情，及被告之
    智識程度、生活狀況、素行等一切情狀，量處如主文所示之
    刑，並依修正前刑法第41條第1 項前段諭知易科罰金之折算
    標準。
  (六)被告持以行使之偽造簽帳單1 張，因已交由特約商店留存，
    並非被告所有，故不予宣告沒收；惟前開簽帳單上偽造之「
    甲○○」署押1 枚，係屬偽造之署押，不問是否為被告所有
    ，應依刑法第219 條之規定宣告沒收。
三、依刑事訴訟法第273 條之1 第1 項、第299 條第1 項前段，
    修正後刑法第2 條第1 項、刑法第216 條、第210 條、第
    320 條、第339 條第2 項、第339 條之2 第1 項、修正前刑
    法第55條、修正前刑法第41條第1 項前段，修正前罰金罰鍰
    提高標準條例第1 條前段、第2 條，現行法規所定貨幣單位
    折算新臺幣條例第2 條，判決如主文。
四、如不服本判決，應於判決送達後10日內，向本院提出上訴狀
    。
本案經檢察官陳銘鋒到庭執行職務。
中    華    民    國    95    年    8     月    30    日
                  刑事第二庭法  官  馬傲霜
以上正本證明與原本無異。
                            書記官  陳玉瓊
中    華    民    國    95    年    8     月    30    日
附表：
┌──┬──────┬────────┐
│編號│ 時 間      │金額（新臺幣）  │
├──┼──────┼────────┤
│１  │91年10月9日 │30,000元        │
├──┼──────┼────────┤
│２  │91年10月9日 │10,000元        │
├──┼──────┼────────┤
│３  │91年10月10日│5,000元         │
├──┼──────┼────────┤
│４  │91年10月17日│3,000元         │
├──┼──────┼────────┤
│５  │91年10月21日│12,000元        │
└──┴──────┴────────┘
附錄本案論罪科刑法條：
中華民國刑法第210條
  偽造、變造私文書，足以生損害於公眾或他人者，處5 年以下
  有期徒刑。
中華民國刑法第216條
  行使第210 條至第215 條之文書者，依偽造、變造文書或登載
  不實事項或使登載不實事項之規定處斷。
中華民國刑法第320條
  意圖為自己或第3 人不法之所有，而竊取他人之動產者，為竊
  盜罪，處5 年以下有期徒刑、拘役或500 元以下罰金。
  意圖為自己或第3 人不法之利益，而竊佔他人之不動產者，依
  前項之規定處斷。
  前2項之未遂犯罰之。
中華民國刑法第339條
  意圖為自己或第3 人不法之所有，以詐術使人將本人或第3 人
  之物交付者，處5 年以下有期徒刑、拘役或科或併科1,000 元
  以下罰金。
  以前項方法得財產上不法之利益或使第3 人得之者，亦同。
  前2項之未遂犯罰之。
中華民國刑法第339條之2
  意圖為自己或第3 人不法之所有，以不正方法由自動付款設備
  取得他人之物者，處3 年以下有期徒刑、拘役或1 萬元以下罰
  金。
  以前項方法得財產上不法之利益或使第3 人得之者，亦同。


司法院資訊處製作；財團法人民間司法改革基金會備份。
